最高法院刑事判決　　　　　　　　　　　　　　　九十一年度台上字第五八六九號
　　上　訴　人　甲○○
右上訴人因偽造有價證券案件，不服台灣高等法院台南分院中華民國九十一年八月十
四日第二審判決（九十一年度上訴字第六一號，起訴案號：台灣台南地方法院檢察署
九十年度偵緝字第一一四號），提起上訴，本院判決如左：
    主  文
原判決撤銷，發回台灣高等法院台南分院。
    理  由
本件原判決撤銷第一審科刑之判決，改判依牽連犯，從一重論處上訴人甲○○共同連
續意圖供行使之用，而偽造有價證券罪刑（累犯，處有期徒刑三年六月）。固非無見
。惟查：(一)、原判決事實認上訴人係於民國八十九年四月六日，至駿達汽車股份有限
公司（下稱駿達公司），冒用范博仁之名義，向該公司業務員楊博仁佯稱欲購買汽車
，使其誤信係為有資力之人，並在汽車訂購合約書買受人欄偽造范博仁署押，再將之
交予楊博仁而持以行使。同年月七日，上訴人與王邦文及一不詳姓名成年女子，至駿
達公司，由上訴人冒充其兄范博仁，該女子冒充其母范張月鳳，簽訂附條件買賣契約
書，並偽簽乙紙面額新台幣（下同）五十七萬元之本票交付等情，理由內並引用證人
楊博仁之供證，資為上訴人該部分犯行之論據。然觀諸楊博仁於其涉嫌詐欺案偵查中
證稱八十九年三月底，上訴人至其汽車公司看車時，曾表示欲以分期付款方式購車，
因其本人貸款條件不符合，才拿其胞兄身分資料及所有權狀來辦理，同年四月間上訴
人帶其胞兄及母親來買車，附條件買賣契約書係上訴人帶去，由自稱叫范博仁及范張
月鳳之人所簽等語，其於原審調查時亦為相同供證（見他字第一一一二號卷第九頁、
偵字一○六六一號卷第二十九頁背面、原審卷第五十四、五十五、一七○、一七一頁
），似徵上訴人並未冒稱范博仁名義向楊博仁購車，且冒范博仁名義偽簽附條件買賣
契約書及該紙五十七萬元本票者，應係自稱「王邦文」之男子，是原判決該部分事實
認定與證人楊博仁上開供證不相符合，已有證據理由矛盾之違法。(二)、有罪之判決書
，應記載認定犯罪事實所憑之證據及其認定之理由，刑事訴訟法第三百十條第一款定
有明文，而認定事實所憑之證據，須確實存在，就該卷宗內不難考見者，始克當之，
倘判決書內所記載之證據，與卷內筆錄或證物之內容不相適合，則其判決之根據，實
際上並不存在，自屬採證違法。原判決理由係以上訴人冒用范博仁、范張月鳳名義偽
造有價證券及私文書行使，向駿達公司、福灣企業股份有限公司（下稱福灣公司）購
車貸款、向國泰人壽保險股份有限公司（下稱國泰壽險公司）以保單借款、向台新國
際商業銀行股份有限公司（下稱台新銀行）貸款四十萬元、向亞太商業銀行申請信用
卡冒名刷卡消費等事實，業據上訴人於警詢、偵查及第一審法院審理時坦承不諱，且
有向台新銀行貸款時所填載本票、小額信用撥款動支申請暨委託書、個人消費性信用
貸款約定書及信用卡簽帳單等資為上訴人犯罪之論據。然稽諸卷證資料，並無上訴人
警詢、偵查中之供述筆錄足憑，即所引上訴人向台新銀行借款所偽簽之本票、小額信
用撥款動支申請暨委託書及個人消費性信用貸款約定書等書證，亦付闕如。而第一審
卷內所附亞太銀行信用卡簽帳單影本僅四紙，關於原判決附表一編號一、二、五、六
、八、九號六次偽簽帳單行使犯行部分，則未見其簽帳單附卷（見一審卷第五十八頁
至六十一頁），原判決以卷內不存在之證據，資為上訴人犯罪之論據，其採證自非適
法。(三)、原判決理由係以范博仁於原審九十一年七月十一日調查時所提出范張月鳳印
章印文，經送請內政部警政署刑事警察局鑑定結果，與國泰壽險公司保單借款借據、
福灣公司本票、附條件買賣合約書上范張月鳳之印文相符，有該局鑑驗通知書足憑，
乃認上訴人自白之真實性無疑，而為不利於上訴人之認定。然內政部警政署刑事警察
局就當庭所蓋范張月鳳之印文與國泰壽險公司保單借款借據、給付收據、福灣公司本
票及附條件買賣合約書（以上均為原本）上范張月鳳之印文，經鑑定結果，認二者並
不相符，有該鑑定通知書足稽（見原審卷第二○○頁，原審編頁數誤為一八○頁），
原判決理由竟謂二者之印文相符，即與該卷證不相符合，亦屬理由矛盾之當然違背法
令。(四)、刑法第二百零一條第一項之偽造有價證券罪，係以行為人主觀上有供行使之
用意圖，為成立要件。原判決理由就上訴人冒用范博仁名義，偽簽面額五十七萬元、
四十萬元二紙本票之行為，係犯該條項之偽造有價證券罪，然於該部分事實並未認上
訴人有供行使之用意圖，致其理由之論述已失其事實依據，而難認為適法。以上，或
係上訴意旨所指摘，或為本院得依職權調查之事項，應認原判決有撤銷發回更審之原
因。
據上論結，應依刑事訴訟法第三百九十七條、第四百零一條，判決如主文。
中      華      民      國    九十一    年      十      月     十七     日
                              最高法院刑事第十二庭
                                  審判長法官  張  淳  淙
                                        法官  謝  俊  雄
                                        法官  蘇  振  堂
                                        法官  張  春  福
                                        法官  呂  丹  玉
      右正本證明與原本無異
                                              書  記  官
中      華      民      國    九十一    年      十      月    二十二    日
